---
title: "Análise de Gastos dos Deputados"
author: "Júlio Guedes"
date: "August 29, 2018"
output: html_document
---

```{r setup, include=FALSE}
knitr::opts_chunk$set(echo = TRUE, message = FALSE, warning = FALSE)
```

### Importando as bibliotecas

```{r, echo=TRUE}
library(readr)
library(dplyr)
library(plyr)
library(ggplot2)
library(ggrepel)
library(gridExtra)
library(plotly)
```

### Importando e padronizando os dados

```{r, echo = TRUE}
dadosCEAP <- read_csv("dadosCEAP.csv")
dadosCEAP$valorGlosa <- as.numeric(sub(",", ".", dadosCEAP$valorGlosa, fixed = TRUE))
limiteMensalCEAP <- read_csv("limiteMensalCEAP.csv")
```

### Questão 1: Quais são os deputados que gastaram mais dinheiro da CEAP? Quais são os mais econômicos?

Para responder a primeira pergunta, podemos mostrar um gráfico de barras com todos os gastos de deputados e observar o máximo e o mínimo:

```{r, echo = FALSE}
dadosCEAP <- subset(dadosCEAP, valorLíquido >= 0)
gastoTotal <- aggregate(valorLíquido ~ nomeParlamentar, dadosCEAP, sum)
ggplotly(ggplot(gastoTotal, aes(
    x = gastoTotal$nomeParlamentar,
    y = gastoTotal$valorLíquido
)) + theme(axis.text.x = element_text(angle = 90, hjust = 1)) + geom_bar(stat = "identity") + labs(x = "Nome do Parlamentar", y = "Valor Líquido"))
```

Entretanto, é difícil identificar o maior e menor em meio a tantas entradas, e ainda mais quando estão desordenadas. Podemos então criar um gráfico ordenado para mostrar dois subgrupos contendo 10 deputados cada: os que mais gastaram, e os que menos gastaram:

```{r, echo = FALSE}
top10 <- head(arrange(gastoTotal, desc(valorLíquido)), n = 10)
plottop <- ggplot(top10, aes(
    x = reorder(top10$nomeParlamentar, top10$valorLíquido),
    y = top10$valorLíquido
)) + theme(axis.text.x = element_text(angle = 45, hjust = 1)) + geom_bar(stat = "identity") + labs(x = "Nome do Parlamentar", y = "Valor Líquido")
bot10 <- tail(arrange(gastoTotal, desc(valorLíquido)), n = 10)
plotbot <- ggplot(bot10, aes(
    x = reorder(bot10$nomeParlamentar, bot10$valorLíquido),
    y = bot10$valorLíquido
)) + theme(axis.text.x = element_text(angle = 45, hjust = 1)) + geom_bar(stat = "identity") + labs(x = "Nome do Parlamentar", y = "Valor Líquido")
grid.arrange(plottop, plotbot, ncol = 2)
```

### Questão 2: Quais os estados cujos deputados gastam mais no exterior? Quais os estados cujos deputados gastam menos no exterior?

Para responder essa questão, faremos basicamente o mesmo procedimento da questão anterior, agrupando os valores por estado. Nos nosso dados, temos uma coluna identificando o tipo do Documento, que tem valor 2 quando foi de um gasto no exterior. Assim, é necessário filtrar as entradas que possuem esse valor na coluna, e repetir o procedimento da questão anterior:

```{r, echo = FALSE}
dadosCEAPExterior <- subset(dadosCEAP, tipoDocumento == 2)
gastoExterior <- aggregate(valorLíquido ~ sgUF, dadosCEAPExterior, sum)
ggplotly(ggplot(gastoExterior, aes(
    x = reorder(gastoExterior$sgUF, gastoExterior$valorLíquido),
    y = gastoExterior$valorLíquido
)) + geom_bar(stat = "identity") + labs(x = "Sigla do Estado", y = "Valor Líquido Gasto no Exterior"))
```

Nesse gráfico, já podemos observar mais de perto quais os estados que gastaram no exterior. Entretanto, ainda é justo analisarmos o Top10 estados que mais e menos gastou no exterior:

```{r, echo = FALSE}
top10Exterior <- head(arrange(gastoExterior, desc(valorLíquido)), n = 10)
bot10Exterior <- tail(arrange(gastoExterior, desc(valorLíquido)), n = 10)
ptopExterior <- ggplot(top10Exterior, aes(
    x = reorder(top10Exterior$sgUF, top10$valorLíquido),
    y = top10Exterior$valorLíquido
)) + geom_bar(stat = "identity") + labs(x = "Sigla do Estado", y = "Valor Líquido Gasto no Exterior")
pbotExterior <- ggplot(bot10Exterior, aes(
    x = reorder(bot10Exterior$sgUF, bot10$valorLíquido),
    y = bot10Exterior$valorLíquido
)) + geom_bar(stat = "identity") + labs(x = "Sigla do Estado", y = "Valor Líquido Gasto no Exterior")
grid.arrange(ptopExterior, pbotExterior, ncol = 2)
```

### Questão 3: Quais os partidos cujos parlamentares mais usam CEAP no estado da Paraíba? Quais são os que menos usam? Mesmas perguntas considerando valores em R$.

Para esta pergunta, poderíamos repetir os processos anteriores e plotar dois gráficos de barras. Entretanto, plotando um gráfico de pontos, sendo o eixo x a frequência de gastos, e o eixo y o valor gasto, podemos verificar a pergunta em sua totalidade com apenas um gráfico, além de analisar a correlação de ambas as variáveis:

```{r, echo = FALSE}
parlamentaresPB <- subset(dadosCEAP, sgUF == "PB")
ocorrenciasPB <- table(unlist(parlamentaresPB$sgPartido))
ocorrenciasPB <- as.data.frame(ocorrenciasPB)
colnames(ocorrenciasPB)[1] <- "sgPartido"
ocorrenciasPBtotal <- aggregate(valorLíquido ~ sgPartido, parlamentaresPB, sum)
parlPB <- merge(ocorrenciasPB, ocorrenciasPBtotal, by="sgPartido")
parlPB$sgPartido <- factor(parlPB$sgPartido, parlPB$sgPartido[order(parlPB$valorLíquido)])
ggplot(parlPB, aes(x = parlPB$Freq, y = parlPB$valorLíquido)) + theme_bw() + labs(x = "Frequencia de gastos", y = "Quantia gasta") + geom_point(size = 2) + geom_label_repel(aes(label = parlPB$sgPartido), label.size = NA) + geom_smooth(method = lm) + scale_y_continuous(labels = scales::comma)
```

Ao ver o gráfico, podemos supor que existe correlação entre ambas as variáveis, com valor de `r cor(parlPB$Freq, parlPB$valorLíquido)`.

### Questão 4: Quais os deputados que mais ultrapassam o limite de CEAP do seu estado?

Para responder essa pergunta, precisamos agrupar os gastos mensalmente. Em seguida, para cada estado, podemos ver os deputados que mais ultrapassaram a cota mensal, de estado para estado:

```{r, echo = FALSE}
ceapMes <- dadosCEAP %>% mutate(dataEmissao = format(as.POSIXct(dataEmissao), "%Y-%m"))
parlMes <- aggregate(valorLíquido ~ nomeParlamentar + dataEmissao + sgUF, ceapMes, sum)
parlMes <- aggregate(valorLíquido ~ dataEmissao + nomeParlamentar + sgUF, parlMes, sum)
parlMes <- parlMes[c("nomeParlamentar", "sgUF", "dataEmissao", "valorLíquido")]
colnames(limiteMensalCEAP)[1] <- "sgUF"
parlMes <- merge(parlMes, limiteMensalCEAP, by="sgUF")
ultrapassaram <- subset(parlMes, valorLíquido > limite_mensal)
ultrapassaramFreq <- as.data.frame(table(unlist(ultrapassaram$nomeParlamentar)))
colnames(ultrapassaramFreq)[1] <- "nomeParlamentar"
top10 <- head(arrange(ultrapassaramFreq, desc(Freq)), n = 10)
top10 <- merge(top10, ultrapassaram, by="nomeParlamentar")
p <- ggplot(top10, aes(x = reorder(top10$nomeParlamentar, top10$Freq), y = top10$Freq, color=sgUF)) + theme(axis.text.x = element_text(angle = 45, hjust = 1))
p <- p + geom_bar(stat = "identity") + labs(x = "Nome do Deputado", y = "N de vezes que ultrapassou")
p <- ggplotly(p)
p
```

No gráfico acima, é possível observar quais os 10 deputados que mais estouraram a cota da CEAP, e também os estados que fazem parte.

### Questão 5: Quais estados cujos parlamentares gastam mais com passagens aéreas?

```{r, echo = FALSE}
passagens <- subset(dadosCEAP, tipoDespesa == "PASSAGENS AÉREAS")
passagensFreq <- as.data.frame(table(unlist(passagens$sgUF)))
colnames(passagensFreq)[1] <- "sgUF"
passagens <- aggregate(valorLíquido ~ sgUF, passagens, sum)
passagens <- merge(passagens, passagensFreq, by="sgUF")
ggplotly(ggplot(passagens, aes(x = passagens$Freq, y = passagens$valorLíquido)) + theme_bw() + geom_point(size = 2) + labs(x = "Frequência de gastos", y = "Quantia gasta") + geom_label_repel(aes(label = passagens$sgUF), label.size = NA))
```

Pelo gráfico acima, podemos observar que São Paulo é o estado que mais frequentemente gastou com passagens aéreas e também o que gastou um maior valor com as mesmas.

### Questão 6: Escolha três partidos e responda: Quais são os tipos de despesa mais utilizados no uso da CEAP pelos deputados desses partidos? Mesma pergunta considerando valores em R$

Tendo sido escolhidos PT, PSDB e PMDB, temos:

1. Para o PT:

```{r, echo = FALSE}
PT <- subset(dadosCEAP, sgPartido == "PT")
PTfreq <- as.data.frame(table(unlist(PT$tipoDespesa)))
colnames(PTfreq)[1] <- "tipoDespesa"
PT <- aggregate(valorLíquido ~ tipoDespesa, PT, sum)
PT <- merge(PT, PTfreq, by="tipoDespesa")
ggplot(PT, aes(x=PT$Freq, y=PT$valorLíquido)) + labs(x = "Frequência", y = "Valor Líquido") + theme_bw() + geom_point(size = 2) + scale_x_continuous(labels = scales::comma) + scale_y_continuous(labels = scales::comma) + geom_label_repel(aes(label = PT$tipoDespesa), label.size = NA, size = 2)
```

2. Para o PSDB:

```{r, echo = FALSE}
PSDB <- subset(dadosCEAP, sgPartido == "PSDB")
PSDBfreq <- as.data.frame(table(unlist(PSDB$tipoDespesa)))
colnames(PSDBfreq)[1] <- "tipoDespesa"
PSDB <- aggregate(valorLíquido ~ tipoDespesa, PSDB, sum)
PSDB <- merge(PSDB, PSDBfreq, by="tipoDespesa")
ggplot(PSDB, aes(x=PSDB$Freq, y=PSDB$valorLíquido)) + labs(x = "Frequência", y = "Valor Líquido") + theme_bw() + geom_point(size = 2) + scale_x_continuous(labels = scales::comma) + scale_y_continuous(labels = scales::comma) + geom_label_repel(aes(label = PSDB$tipoDespesa), label.size = NA, size = 2)
```

3. Para o PMDB:

```{r, echo=FALSE}
PMDB <- subset(dadosCEAP, sgPartido == "PMDB")
PMDBfreq <- as.data.frame(table(unlist(PMDB$tipoDespesa)))
colnames(PMDBfreq)[1] <- "tipoDespesa"
PMDB <- aggregate(valorLíquido ~ tipoDespesa, PMDB, sum)
PMDB <- merge(PMDB, PMDBfreq, by="tipoDespesa")
ggplot(PMDB, aes(x=PMDB$Freq, y=PMDB$valorLíquido)) + labs(x = "Frequência", y = "Valor Líquido", color="") + theme_bw() + geom_point(size = 2) + scale_x_continuous(labels = scales::comma) + scale_y_continuous(labels = scales::comma) + geom_label_repel(aes(label = PMDB$tipoDespesa), label.size = NA, size = 2)
```

Pelos gráficos, podemos observar que os maiores gastos dos três partidos são: Em primeiro lugar, Emissão de Bilhetes Aéreos; em segundo lugar, Divulgação da atividade parlamentar; já em terceiro lugar, o PT e o PSDB ficam com a Manutenção de Escritório de Apoio à atividade Parlamentar, enquanto o PMDB gasta com Locação ou Fretamento de veículos automotores. 

Já quanto à frequência, o PT mais frequentemente gasta com Emissão de Bilhetes aéreos, Combustíveis e lubrificantes e Serviços de Taxi, Pedágio e Estacionamento, enquanto o PSDB e o PMDB gastam com Emissão de Bilhetes aéreos, Combustíveis e lubrificantes e Telefonia.