---
title: "Análise de Gastos dos Deputados"
author: "Júlio Guedes"
date: "August 29, 2018"
output: html_document
---

```{r setup, include=FALSE}
knitr::opts_chunk$set(echo = TRUE, message = FALSE, warning = FALSE)
```

### Importando as bibliotecas

```{r, echo=TRUE}
library(readr)
library(dplyr)
library(plyr)
library(ggplot2)
library(ggrepel)
library(gridExtra)
```

### Importando e padronizando os dados

```{r, echo = TRUE}
dadosCEAP <- read_csv("dadosCEAP.csv")
dadosCEAP$valorGlosa <- as.numeric(sub(",", ".", dadosCEAP$valorGlosa, fixed = TRUE))
limiteMensalCEAP <- read_csv("limiteMensalCEAP.csv")
```

### Questão 1: Quais são os deputados que gastaram mais dinheiro da CEAP? Quais são os mais econômicos?

Para responder a primeira pergunta, podemos mostrar um gráfico de barras com todos os gastos de deputados e observar o máximo e o mínimo:

```{r, echo = FALSE}
gastoTotal <- aggregate(valorLíquido ~ nomeParlamentar, dadosCEAP, sum)
ggplot(gastoTotal, aes(
    x = gastoTotal$nomeParlamentar,
    y = gastoTotal$valorLíquido
)) + theme(axis.text.x = element_text(angle = 90, hjust = 1)) + geom_bar(stat = "identity") + labs(x = "Nome do Parlamentar", y = "Valor Líquido")
```

Entretanto, é difícil identificar o maior e menor em meio a tantas entradas, e ainda mais quando estão desordenadas. O próximo passo, então, é criar um gráfico ordenado para mostrar um subgrupo contendo n deputados, podendo ser os que mais gastaram ou que menos gastaram. Para isso, ordenar os dados antes de plotar:

```{r, echo = FALSE}
gastoTotal$nomeParlamentar <- factor(gastoTotal$nomeParlamentar, levels = gastoTotal$nomeParlamentar[order(gastoTotal$valorLíquido)])
top10 <- head(arrange(gastoTotal, desc(valorLíquido)), n = 10)
ggplot(top10, aes(
    x = top10$nomeParlamentar,
    y = top10$valorLíquido
)) + theme(axis.text.x = element_text(angle = 90, hjust = 1)) + geom_bar(stat = "identity") + labs(x = "Nome do Parlamentar", y = "Valor Líquido")
```

Por termos encontrado o top10 de deputados que mais gastam, podemos encontrar também o top10 deputados que menos gastam:

```{r, echo = FALSE}
gastoTotal$nomeParlamentar <- factor(gastoTotal$nomeParlamentar, levels = gastoTotal$nomeParlamentar[order(gastoTotal$valorLíquido, decreasing = TRUE)])
bot10 <- tail(arrange(gastoTotal, desc(valorLíquido)), n = 10)
ggplot(bot10, aes(
    x = bot10$nomeParlamentar,
    y = bot10$valorLíquido
)) + theme(axis.text.x = element_text(angle = 90, hjust = 1)) + geom_bar(stat = "identity") + labs(x = "Nome do Parlamentar", y = "Valor Líquido")
```

Inicialmente, a visualização assusta, "Como um gráfico de gastos pode ter valores negativos?". Entretanto, já era previsto nos dados que, nos casos de passagem aérea, o valor poderia ser negativo, representando uma compensação ao Parlamentar, isto é, um bilhete de compensação.

### Questão 2: Quais os estados cujos deputados gastam mais no exterior? Quais os estados cujos deputados gastam menos no exterior?

Para responder essa questão, faremos basicamente o mesmo procedimento da questão anterior. Nos nosso dados, temos uma coluna identificando o tipo do Documento, que tem valor 2 quando foi de um gasto no exterior. Assim, é necessário filtrar as entradas que possuem esse valor na coluna, e repetir o procedimento da questão anterior, e para adiantar, já podemos plotar ordenado.

```{r, echo = FALSE}
dadosCEAPExterior <- subset(dadosCEAP, tipoDocumento == 2)
gastoExterior <- aggregate(valorLíquido ~ nomeParlamentar, dadosCEAPExterior, sum)
gastoExterior$nomeParlamentar <- factor(gastoExterior$nomeParlamentar, levels=gastoExterior$nomeParlamentar[order(gastoExterior$valorLíquido)])
ggplot(gastoExterior, aes(
    x = gastoExterior$nomeParlamentar,
    y = gastoExterior$valorLíquido
)) + theme(axis.text.x = element_text(angle = 90, hjust = 1)) + geom_bar(stat = "identity") + labs(x = "Nome do Parlamentar", y = "Valor Líquido Gasto no Exterior")
```

Nesse gráfico, já podemos observar mais de perto quem são os políticos que gastaram no exterior, podendo também ver que Odorico Monteiro quem mais gastou e Dr Sinval Malheiros quem menos gastou. Entretanto, ainda é justo analisarmos o top10 que mais e menos gastou no exterior:

```{r, echo = FALSE}
top10Exterior <- head(arrange(gastoExterior, desc(valorLíquido)), n = 10)
gastoExterior$nomeParlamentar <- factor(gastoExterior$nomeParlamentar, levels=gastoExterior$nomeParlamentar[order(gastoExterior$valorLíquido, decreasing = TRUE)])
bot10Exterior <- tail(arrange(gastoExterior, desc(valorLíquido)), n = 10)
ptopExterior <- ggplot(top10Exterior, aes(
    x = top10Exterior$nomeParlamentar,
    y = top10Exterior$valorLíquido
)) + theme(axis.text.x = element_text(angle = 90, hjust = 1)) + geom_bar(stat = "identity") + labs(x = "Nome do Parlamentar", y = "Valor Líquido Gasto no Exterior")
pbotExterior <- ggplot(bot10Exterior, aes(
    x = bot10Exterior$nomeParlamentar,
    y = bot10Exterior$valorLíquido
)) + theme(axis.text.x = element_text(angle = 90, hjust = 1)) + geom_bar(stat = "identity") + labs(x = "Nome do Parlamentar", y = "Valor Líquido Gasto no Exterior")
grid.arrange(ptopExterior, pbotExterior, ncol = 2)
```

### Questão 3: Quais os partidos cujos parlamentares mais usam CEAP no estado da Paraíba? Quais são os que menos usam? Mesmas perguntas considerando valores em R$.

Para esta pergunta, poderíamos repetir os processos anteriores e plotar dois gráficos de barras. Entretanto, plotando um gráfico de pontos, sendo o eixo x a frequência de gastos, e o eixo y o valor gasto, podemos verificar a pergunta em sua totalidade com apenas um gráfico, além de analisar a correlação de ambas as variáveis:

```{r, echo = FALSE}
parlamentaresPB <- subset(dadosCEAP, sgUF == "PB")
ocorrenciasPB <- table(unlist(parlamentaresPB$nomeParlamentar))
ocorrenciasPB <- as.data.frame(ocorrenciasPB)
colnames(ocorrenciasPB)[1] <- "nomeParlamentar"
ocorrenciasPBtotal <- aggregate(valorLíquido ~ nomeParlamentar, parlamentaresPB, sum)
parlPB <- merge(ocorrenciasPB, ocorrenciasPBtotal, by="nomeParlamentar")
parlPB$nomeParlamentar <- factor(parlPB$nomeParlamentar, parlPB$nomeParlamentar[order(parlPB$valorLíquido)])
ggplot(parlPB, aes(x = parlPB$Freq, y = parlPB$valorLíquido)) + theme_bw() + labs(x = "Frequencia de gastos", y = "Quantia gasta") + geom_point(size = 2) + geom_label_repel(aes(label = parlPB$nomeParlamentar), label.size = NA) + geom_smooth(method = lm)
```

Ao ver o gráfico, podemos supor que existe correlação entre ambas as variáveis, com valor de `r cor(parlPB$Freq, parlPB$valorLíquido)`.

### Questão 4: Quais os deputados que mais ultrapassam o limite de CEAP do seu estado?

Para responder essa pergunta, precisamos agrupar os gastos mensalmente. Em seguida, para cada estado, podemos ver os deputados que mais ultrapassaram a cota mensal, de estado para estado:

```{r, echo = FALSE}
ceapMes <- dadosCEAP %>% mutate(dataEmissao = format(as.POSIXct(dataEmissao), "%Y-%m"))
parlMes <- aggregate(valorLíquido ~ nomeParlamentar + dataEmissao + sgUF, ceapMes, sum)
parlMes <- aggregate(valorLíquido ~ dataEmissao + nomeParlamentar + sgUF, parlMes, sum)
parlMes <- parlMes[c("nomeParlamentar", "sgUF", "dataEmissao", "valorLíquido")]
colnames(limiteMensalCEAP)[1] <- "sgUF"
parlMes <- merge(parlMes, limiteMensalCEAP, by="sgUF")
ultrapassaram <- subset(parlMes, valorLíquido > limite_mensal)
plotUFs <- list()
UFs <- unique(ultrapassaram$sgUF)
for (i in 1:length(UFs)) {
  temp <- subset(ultrapassaram, sgUF == UFs[i])
  tempFreq <- as.data.frame(table(unlist(temp$nomeParlamentar)))
  colnames(tempFreq)[1] <- "nomeParlamentar"
  tempPlot <- ggplot(tempFreq, aes_string(x = tempFreq$nomeParlamentar, y = tempFreq$Freq))
  tempPlot <- tempPlot + theme(axis.text.x = element_text(angle = 30, hjust = 1))
  tempPlot <- tempPlot + labs(x = "Nome do Parlamentar")
  tempPlot <- tempPlot + geom_bar(stat = "identity") + ggtitle(temp$sgUF)
  tempPlot <- ggplotGrob(tempPlot)
  plotUFs <- append(plotUFs, list(tempPlot))
}
grid.arrange(grobs=plotUFs, ncol = 3)
```