---
title: "Eleições de 2006 e 2010: Uma análise da regressão"
date: 2018-09-26
author: Júlio Guedes
output:
  html_document:
    df_print: paged
    toc: true
    toc_depth: 5
---

```{r knitr, echo=FALSE}
knitr::opts_chunk$set(echo = TRUE, message = FALSE, warning = FALSE, fig.width = 10, fig.height = 10)
```

### Importando os pacotes

```{r packages, echo=TRUE}
library(readr)
library(tidyverse)
library(reshape2)
```

### Importando os dados

Nesse lab, estaremos trabalhando com três conjuntos de dados: O conjunto das eleições de 2006, 2010, e um conjunto unindo ambas as eleições. Parte das análises serão feitas considerando os conjuntos separados, enquanto outras considerarão o conjunto unido. Nestes links você pode encontrar o conjunto de dados de [2006](https://canvas.instructure.com/courses/1402758/files/69433650/download?verifier=GvsTSXgoNVf12qbJerOSPAkHsOsdBUZD1Z1AD4lI), [2010](https://canvas.instructure.com/courses/1402758/files/69433651/download?verifier=ZETCucixF5Mkjhfp7CLuchjRXWlSwtw69ZhQ0jyk) e [2006 e 2010](https://canvas.instructure.com/courses/1402758/files/69406530/download?verifier=w88G2kvz56ZJbCSGXgm22zKizUdptatpCDigS9ei&wrap=1)

```{r loading, echo=FALSE}
eleicoes_2006 <- readr::read_csv(
  here::here('eleicoes_2006.csv'), 
  local=readr::locale("br"),
  col_types = cols(
    ano = col_integer(),
    sequencial_candidato = col_character(),
    quantidade_doacoes = col_integer(),
    quantidade_doadores = col_integer(),
    total_receita = col_double(),
    media_receita = col_double(),
    recursos_de_outros_candidatos.comites = col_double(),
    recursos_de_pessoas_fisicas = col_double(),
    recursos_de_pessoas_juridicas = col_double(),
    recursos_proprios = col_double(),
    `recursos_de_partido_politico` = col_double(),
    quantidade_despesas = col_integer(),
    quantidade_fornecedores = col_integer(),
    total_despesa = col_double(),
    media_despesa = col_double(),
    votos = col_integer(),
    .default = col_character()))

eleicoes_2010 <- readr::read_csv(
  here::here('eleicoes_2010.csv'), 
  local=readr::locale("br"),
  col_types = cols(
    ano = col_integer(),
    sequencial_candidato = col_character(),
    quantidade_doacoes = col_integer(),
    quantidade_doadores = col_integer(),
    total_receita = col_double(),
    media_receita = col_double(),
    recursos_de_outros_candidatos.comites = col_double(),
    recursos_de_pessoas_fisicas = col_double(),
    recursos_de_pessoas_juridicas = col_double(),
    recursos_proprios = col_double(),
    `recursos_de_partido_politico` = col_double(),
    quantidade_despesas = col_integer(),
    quantidade_fornecedores = col_integer(),
    total_despesa = col_double(),
    media_despesa = col_double(),
    votos = col_integer(),
    .default = col_character()))

eleicoes_geral <- readr::read_csv(
  here::here('eleicoes_2006_e_2010.csv'), 
  local=readr::locale("br"),
  col_types = cols(
    ano = col_integer(),
    sequencial_candidato = col_character(),
    quantidade_doacoes = col_integer(),
    quantidade_doadores = col_integer(),
    total_receita = col_double(),
    media_receita = col_double(),
    recursos_de_outros_candidatos.comites = col_double(),
    recursos_de_pessoas_fisicas = col_double(),
    recursos_de_pessoas_juridicas = col_double(),
    recursos_proprios = col_double(),
    `recursos_de_partido_politico` = col_double(),
    quantidade_despesas = col_integer(),
    quantidade_fornecedores = col_integer(),
    total_despesa = col_double(),
    media_despesa = col_double(),
    votos = col_integer(),
    .default = col_character()))
```

### Analisando as variáveis
Inicialmente, analisaremos as variáveis importadas no conjunto das eleições de 2006, tentando identificar se há distribuição normal nessas variáveis, e caso não haja, aplicaremos a função log para aproximar da distribuição desejada. Outro objetivo é identificar fatores, fazendo em seguida as transformações necessárias.

```{r q1_2006, echo=TRUE}
d = melt(eleicoes_2006)
ggplot(d, aes(x = value)) + facet_wrap(~variable, scales="free_x") + geom_histogram() + scale_x_continuous(labels = scales::comma)  + theme(axis.text.x = element_text(hjust = 1))
```

Logo de cara, observamos que a variável "ano" não apresenta valor relevante para a regressão já que, para todos os candidatos, ela possui o valor "2006".


### Questão 1
Um modelo de regressão múltipla com todas as variáveis é plausível para explicar a variação em y (número de votos) em 2006? Mesma pergunta para 2010. 

### Questão 2
Um modelo de regressão múltipla com todas as variáveis é plausível para explicar a variação em y (número de votos) em 2006? Mesma pergunta para 2010. 

### Questão 3
Todas as variáveis são úteis para os modelos de regressão? Há variáveis redudantes? Faça análises para 2006 e 2010 separadamente. 

### Questão 4
No caso de haver variáveis pouco explicativas e/ou redudantes, construa um novo modelo sem essas variáveis e o compare ao modelo com todas as variáveis (e.g. em termos de R2 e RSE). Faça isso para 2006 e 2010 separadamente.

### Questão 5
Construa agora uma regressão considerando os anos 2006 e 2010 em conjunto. Que diferenças/semelhanças você percebe em relação aos modelos individuais por ano? Veja a questão 2 para sugestões que você usar para comparação.

